臺灣高等法院高雄分院刑事判決　　　　　　　　　　九十三年度上訴字第六一五號
　　上　訴　人
　　即　被　告　乙○○
右上訴人因違反毒品危害防制條例案件，不服臺灣高雄地方法院九十三年度訴字第六
○三號中華民國九十三年五月二十八日第一審判決（起訴案號：臺灣高雄地方法院檢
察署九十三年度核退偵字第一六七號），提起上訴，本院判決如左：
      主  文
原判決撤銷。
乙○○連續施用第一級毒品，處有期徒刑柒月。扣案之第一級毒品海洛因淨重零點壹
肆公克及殘留有第一級毒品海洛因於上無法分離之注射針筒壹支，均沒收銷燬之；扣
案毒品之空包裝重零點伍貳公克沒收。
      事  實
一、乙○○前於民國八十九年間因施用毒品案件，經臺灣高雄地方法院檢察署檢察官
    聲請台灣高雄地方法院裁定令入處所觀察、勒戒，經台灣高雄地方法院准許送觀
    察勒戒後，認其有繼續施用傾向，復經台灣高雄地方法院裁定令入處所強制戒治
    ，於九十年三月九日停止戒治處分釋放出所，所餘戒治期間付保護管束，嗣經撤
    銷停止戒治，復令入處所於九十一年三月五日執行強制戒治完畢釋放出所，並由
    台灣高雄地方法院檢察署檢察官為不起訴處分確定。
二、惟乙○○仍未戒除毒癮，於九十一年間又因施用毒品案件，經臺灣高雄地方法院
    檢察署檢察官聲請台灣高雄地方法院裁定令入戒治處所施以強制戒治，經台灣高
    方法院裁定准許後，於九十一年十一月二十一日入監所執行強制戒治，於九十二
    年六月三十日停止執行釋放出所，所餘期間付保護管束。後因李明政違反保護管
    束情節重大，經臺灣高雄地方法院檢察署檢察官聲請台灣高雄地方法院裁定撤銷
    停止戒治，惟因毒品危害防制條例修甲條文施行，故乃未再予執行所餘之強制戒
    治處分期間。
三、詎乙○○歷經上開戒治程序，仍不知悔改，竟於觀察、勒戒及強制戒治執行完畢
    釋放後五年內，明知海洛因業經公告為毒品危害防制條例所定之第一級毒品，非
    經許可，不得非法持有、施用，竟另再基於施用第一級毒品海洛因之概括犯意，
    自九十二年九月起至九十三年一月十七日中午十二時許，先陸續向綽號「阿昌」
    之人購買第一級毒品海洛因而持有後，在其位於高雄市○○○路六一巷三八之五
    號等處，將海洛因摻水以針筒注射之方式，連續施用第一級毒品海洛因多次。嗣
    於九十三年一月十九日下午四時四十分許，為警於高雄市○○○路二一一號前攔
    檢查獲，並當場扣得第一級毒品海洛因二包，合計淨重零點一四公克（毒品之空
    包裝重為零點五二公克）及供本件施用毒品犯行所用殘留有第一級毒品海洛因於
    上無法分離之注射針筒一支，始查知上情。
四、案經高雄市政府警察局鼓山分局報請臺灣高雄地方法院檢察署檢察官偵查起訴。
      理  由
一、右揭犯罪事實業據被告於警、偵訊、原審及本院審理時坦承不諱，且有扣押物品
    清單二紙、高雄市立凱旋醫院九十三年二月十日高市凱醫檢字第０九三００００
    六００號函及內附高雄市立凱旋醫院煙毒尿液檢驗成績書記尿液對照表一份、法
    務部調查局九十三年四月十九日調科壹字第二二００一六九八四號鑑定通知書及
    高雄醫學大學附設中和紀念醫院九十三年二月八日管藥認可字第五號編號第九三
    ０三─三四五號檢驗報告各一紙附卷可稽，復有第一級毒品海洛因二包，合計淨
    重零點一四公克（毒品之空包裝重零點五二公克）及供本件施用毒品犯行所用殘
    留有第一級毒品海洛因於上無法分離之注射針筒一支扣案足憑。是被告連續施用
    第一級毒品之自白業有相當之補強證據，足見被告確有連續施用第一級毒品海洛
    因無誤。
二、又被告前於八十九年間因施用毒品案件，經臺灣高雄地方法院檢察署檢察官聲請
    原審法院裁定令入處所觀察、勒戒，經原審法院准許送觀察勒戒後，認其有繼續
    施用傾向，復經原審法院裁定令入處所強制戒治，於九十年三月九日停止戒治處
    分釋放出所，所餘戒治期間付保護管束，嗣經撤銷停止戒治，復令入處所於九十
    一年三月五日執行強制戒治完畢釋放出所，並由高雄地方法院檢察署檢察官為不
    起訴處分確定。於九十一年間又因施用毒品案件，經臺灣高雄地方法院檢察署檢
    察官聲請原審法院裁定令入處所施以強制戒治，經原審法院裁定准許後，於九十
    一年十一月二十一日入監所執行強制戒治，於九十二年六月三十日停止執行釋放
    出所，所餘期間付保護管束。後因李明政違反保護管束情節重大，經臺灣高雄地
    方法院檢察署檢察官聲請原審法院裁定撤銷停止戒治，惟因毒品危害防制條例修
    甲條文施行，故乃未再予執行所餘之強制戒治處分期間等情，亦有臺灣高等法院
    被告全國前案紀錄表及刑案資料查註紀錄表各一份在卷可查，堪認被告確於觀察
    、勒戒及強制戒治執行完畢釋放後，五年內再犯施用毒品之罪。本案事證業臻明
    確，被告犯行洵堪認定，應依法論科。
三、核被告所為，係犯毒品危害防制條例第十條第一項之施用第一級毒品罪。被告持
    有第一級毒品海洛因之低度行為，已為施用第一級毒品之高度行為所吸收，不另
    論罪。被告先後多次施用第一級毒品犯行，時間緊接，方法相同，觸犯構成要件
    同一，顯係基於概括犯意而為，為連續犯，應依刑法第五十六條之規定，以一罪
    論，並加重其刑。
四、原審據以論罪科刑，固非無見。惟按扣押毒品之空包裝重○點五二公克，係被告
    所有，供施用第一級毒品犯罪所用之物，應依刑法第三十八條第一項第二款之規
    定沒收，原判決就此部分併為沒收銷燬之諭知，自有未洽。被告上訴意旨，以原
    審量刑過重，指摘原判決不當，雖無理由。但原判決既有上開可議之處，自仍應
    由本院將原判決撤銷改判。爰審酌被告屢次觸犯施用毒品之犯行，雖經強制戒治
    ，仍未能斷戒施用毒品惡習，顯見其戒治意志不堅，缺乏勒戒動機。惟念及其施
    用毒品係對己身殘害，並未造成他人具體危害，且能於警偵訊及本院審理時均坦
    承犯行，犯後態度尚稱良好，及其犯罪之動機、目的、手段，犯罪時所受之刺激
    及其品性、生活狀況、智識程度、犯罪所生之損害等一切情狀，酌情量處如主文
    第二項所示之刑。
五、扣案之第一級毒品海洛因二包，合計淨重零點一四公克及供本件施用毒品犯行所
    用殘留有第一級毒品海洛因於上無法分離之注射針筒一支，分別為本次犯行查獲
    之第一級毒品及被告供本件施用毒品犯行所用而因毒品殘留其上無法分離視之為
    毒品之物，有前開法務部調查局鑑定通知書及高雄醫學大學附設中和紀念醫院檢
    驗報告各一紙附卷足證，爰依毒品危害防制條例第十八條第一項前段規定，不問
    屬於犯人與否，沒收銷燬之；另扣押毒品之空包裝重○點五二公克，係被告所有
    ，供施用第一級毒品犯罪所用之物，應依刑法第三十八條第一項第二款之規定沒
    收。至其餘因鑑驗而耗損滅失之毒品，自無庸宣告沒收，附此敘明。
據上論結，應依刑事訴訟法第三百六十九條第一項前段、第三百六十四條、第二百九
十九條第一項前段，毒品危害防制條例第十條第一項、第十八條第一項前段、刑法第
十一條、第五十六條、第三十八條第一項第二款，判決如主文。
本案經檢察官羅建勛到庭執行職務。
中      華      民      國    九十三    年      七      月    二十九    日
                              臺灣高等法院高雄分院刑事第九庭
          審判長法官  張明松
                                        法官  郭玫利
                                        法官  任森銓
右甲本證明與原本無異。
如不服本判決應於收受本判決後十日內向本院提出上訴書狀，其未述上訴理由者，
並得於提起上訴後十日內向本院補提理由書狀（均須按他造當事人之人數附繕本)「
切勿逕送上級法院」。
                                      書記官  蘇恒仁
中      華      民      國    九十三    年      七      月    二十九    日
附錄本判決論罪科刑法條：
毒品危害防制條例第十條：
施用第一級毒品者，處六月以上五年以下有期徒刑。
施用第二級毒品者，處三年以下有期徒刑。
